臺灣高等法院高雄分院民事裁定　　　　　 93年度抗國字第3號
抗　告　人　甲○○
上列抗告人因與相對人高雄縣政府間國家賠償事件，對於民國93
年9 月24日臺灣高雄地方法院93年度國字第8 號所為裁定提起抗
告，本院裁定如下：
    主  文
原裁定廢棄，發回台灣高雄地方法院。
    理  由
一、抗告意旨略以：其所有高雄縣阿蓮鄉○○段19地號土地（下
    稱系爭土地）其中面積48．83平方公尺之部分（徵收後分割
    為19之1 地號土地）及面積1328．25平方公尺之部分（徵收
    後分割為19之2 地號土地），相對人於民國91年間徵收上開
    面積48．83平方公尺土地時發放補償費新台幣（下同）6 萬
    4,944 元，92年間徵收上開面積1328．25平方公尺土地時發
    放補償費167 萬3,595 元。惟相對人於87年間在上開土地未
    徵收前，並未徵得抗告人同意，即將舊有橋樑拆除，施築新
    橋樑，重新鋪設柏油路面及興建護岸擋土牆。抗告人於88年
    11月11日向相對人要求辦理徵收，並無結果。相對人違反土
    地法第231 條前段「俟補償地價及其他補償費發給完竣後，
    方得進入被徵收土地內工作。」之規定，於未徵收發給補償
    費即違法用地。相對人於87年間未依法徵收，而拖延至91年
    、92年間始徵收，致抗告人受有因土地公告現值調降計算補
    償費之損害。依87年本案工程施工時間，當時上開土地之公
    告現值為每平方公尺1,300 元，再加4 成，抗告人原可獲得
    補償費250 萬6,285 元〔（48．83＋1328．25）×1,300 ×
    1. 4〕，是相對人應賠償抗告人差價76萬7,746 元（2,506,
    285-64,944-1,673,595）。爰依國家賠償法第5 條、第6 條
    及土地法第14條、第208 條、第231 條規定，請求相對人賠
    償76萬7,746 元及其利息等語。
二、依抗告人之上開主張，其真意係相對人於87年間既未徵收上
    開土地，復未徵得抗告人同意，即將上開土地舊有橋樑拆除
    ，施築新橋樑，重新鋪設柏油路面及興建護岸擋土牆，而違
    法用地，且拖延至91、92年間才徵收，因土地公告現值調降
    致抗告人受有計算補償費差額之損害，並非單純對上開土地
    徵收之補償金有所爭執。依國家賠償法第12條規定，應適用
    民事訴訟程序辦理。原裁定以非屬普通法院審判之範圍，而
    駁回抗告人之訴及假執行之聲請，尚欠允洽。抗告意旨指摘
    原裁定不當，求予廢棄，為有理由，爰由本院將原裁定廢棄
    ，發回原法院另為適法之處理。
三、據上論結，本件抗告為有理由，依民事訴訟法第492 條，裁
    定如主文。
中　　華　　民　　國　　94　　年　　3 　　月　　30　　日
                          　　  民事第五庭
                               　　 審判長法官　蔡明宛
                               　　 法      官  魏式璧
                               　　 法　    官  曾錦昌
以上正本證明與原本無異。
本件不得抗告。
中　　華　　民　　國　　94　　年　　3 　　月　　30　　日
　　　　　　　　　　　　　　　　　　書　記　官　王婉蓉
